【裁判字號】    95,訴,1226
【裁判日期】    951017
【裁判案由】    眷舍
【裁判全文】
臺北高等行政法院裁定
                                     95年度訴字第1226號
原      告  甲○○
            送達代收人乙○○
被      告  國防部
代  表  人  丙  ○（部長）
上列當事人間因眷舍事件，原告不服行政院中華民國95年2月6日
院臺訴字第0950081482號訴願決定，提起行政訴訟。本院裁定如
下︰
    主  文
原告之訴駁回。
訴訟費用由原告負擔。
    理  由
一、按行政訴訟法第5條第1項規定：人民因中央或地方機關對其
    依法申請之案件，於法令所定期間內應作為而不作為，認為
    其權利或法律上利益受損害者，經依訴願程序後，得向高等
    行政法院提起請求該機關應為行政處分或應為特定內容之行
    政處分之訴訟。是提起本條項課予義務訴訟，須以人民依法
    申請之案件為其前提，如非依法申請之案件，自不得提起，
    如逕對之提起，應認其不備起訴要件，依行政訴訟法第107
    條第1項第10款後段規定裁定駁回之。
二、本件原告係台南縣影劇三村之原眷戶，該村刻由被告改建中
    。原告於94年9月2日以申請書向被告詢問有關該村改建之大
    廈品質管制及安全事項設計疑義等節，經國防部總政治作戰
    局（以下簡稱政戰局）於94年9 月20日以勁勢字第09400145
    14號函（以下簡稱94年9 月20日函）轉請影劇三村新建工程
    之統包商即訴外人榮民工程股份有限公司臺南科技工業區施
    工處（以下簡稱榮工公司南科施工處）回覆，該公司遂於94
    年10月14日以南科工字第0940003802號函（以下簡稱94年10
    月14日函）覆原告所詢有關建物耐震設計、升降機、外殼及
    自設專用下水道設計暨雨水回收設備、公共及消防安全設施
    等相關問題。原告認被告對其依法申請之案件有於法定期間
    應作為而不作為之違誤，並已損害其權益，提起訴願，遭決
    定不受理，遂向本院提起行政訴訟。
三、經查原告認被告有應作為而不作為之情形，無非係以被告應
    按老人福利法第3條第3項規定，依國軍老舊眷村改建條例第
    1 條『照顧原眷戶』之旨，適用老人福利法第15條第1 項第
    2 、3 款及老人福利法施行細則第10條規定改建影劇三村為
    據。惟查老人福利法施行細則第10條「本法第十五條第一項
    第二款及第三款所定適合老人安居之住宅，其設計應符合下
    列規定：一、提供老人寧靜、安全、合適、衛生、通風採光
    良好之環境及完善設備與措施。二、建築物之設計、構造及
    設備與措施，應符合建築法及其有關法令規定，並應具無障
    礙環境。三、消防安全設備、防火管理、防燄物品等消防安
    全事項，應符合消防法及其有關法令規定。四、社區規劃及
    住宅設計，應符合國民住宅條例所定國民住宅社區規劃及住
    宅設計規則之規定。本法第十五條第一項第二款及第三款所
    定綜合服務管理，包括下列事項：一、環境清潔之維護。二
    、水電器材及房舍之維護、維修。三、門禁安全與緊急呼叫
    之受信及聯繫。四、其他必要之住宅管理及服務。」之規定
    ，係就適合老人居住之住宅應符合何種條件予以明定，依其
    文義觀之，並未賦予原告有請求被告依該規定興建符合上揭
    條件之住宅之義務，而老人福利法第3 條第3 項及第15條第
    1 項第2 、3 款則分別就主管機關及老人安居住宅之興建等
    項為規定，亦均未涉及依法申請案件應作為義務事項，是原
    告提起本件行政訴訟，難謂於法有據。且原告於94年9 月2
    日所提申請書，究其內容僅係請被告就其所詢有關改建大廈
    相關品質管制及安全事項予以核示，並非依法申請之案件，
    則被告所屬政戰局以94年9 月20日函轉請榮工公司南科施工
    處回覆，即無不合，其不得對之提起行政爭訟及訴訟，甚為
    顯然。從而訴願決定以原告所詢事項核非依法申請之案件，
    被告本諸權責轉請榮工公司南科施工處回覆，亦無未予處理
    情形，本件程序於法不合而予以不受理，揆之首揭法條規定
    及說明，，並無不合，原告復提起行政訴訟，顯非合法，應
    予駁回。另本件訴訟既不合法，其實體上之主張即無庸審酌
    ，併此敘明。
四、依行政訴訟法第107 條第1 項第10款後段、第104 條、民事
    訴訟法第95條、第78條，裁定如主文。
中    華    民    國    95    年    10    月    17    日
                          第四庭審判長法  官  侯東昇
                                      法  官  楊莉莉
                                      法  官  林育如
上為正本係照原本作成。
如不服本裁定，應於送達後10日內向本院提出抗告狀（須按他造
人數附繕本）。
中    華    民    國    95    年    10    月    17    日
                                      書記官  蘇亞珍


司法院資訊處製作；財團法人民間司法改革基金會備份。
